臺灣高等法院民事判決
108年度上易字第1324號
上  訴  人  許錦榮

被  上訴人  太平洋花園廣場公寓大廈管理委員會

法定代理人  鍾依陵

上列當事人間請求侵權行為損害賠償事件，上訴人對於中華民國
108年9月17日臺灣新北地方法院第一審判決（108年度訴字第221
7號）提起上訴，本院於109年4月29日言詞辯論終結，判決如下
：
　　主　文
上訴駁回。
第二審訴訟費用由上訴人負擔。
    事實及理由
一、上訴人主張：伊為被上訴人所屬位於新北市ＯＯ區ＯＯ路0段○○○
    ○○○○公寓大廈（下稱系爭社區）之住戶，與被上訴人就系爭
    社區地下1樓伊所有之247號停車位、伊配偶林月娥所有之24
    8號停車位（上開2停車位合稱系爭停車位）之使用有爭議，
    伊遂向原法院起訴請求排除被上訴人對系爭停車位之侵害（
    案列原法院101年度訴字第2163號，下稱2163號事件）。詎
    被上訴人故意不依原法院102年度訴字第1047號確定判決（
    下稱1047號判決）之意旨交付伊如原判決附表（下稱附表）
    編號16、18至20所示之簽到表及被上訴人101年9月5日第14
    屆第2次管理委員會會議（即如附表編號18簽到表所示管理
    委員會會議，下稱附表編號18會議）紀錄（下與前開簽到表
    合稱系爭文件），致伊無法於2163號事件訴訟進行中及時提
    出系爭文件為證，乃受該事件第一審敗訴判決，並經本院以
    102年度重上字第435號判決駁回伊上訴；伊提起第三審上訴
    ，雖經最高法院以104年度台上字第724號（下稱724號判決
    ）部分廢棄發回本院（部分另經駁回上訴確定），然發回部
    分嗣仍經本院以104年度上更一字第44號判決駁回伊上訴，
    並由最高法院以107年度台上字第126號裁定（下稱126號裁
    定）駁回伊上訴確定；伊雖就724號判決駁回伊上訴部分提
    起再審之訴（案列最高法院107年度台再字第7號，下稱7號
    事件），並就前開再審之訴核定訴訟標的價額之裁定聲請再
    審（案列最高法院107年度台聲字第26號，下稱26號事件）
    ，及就與2163號事件相關裁定提起抗告（案列最高法院107
    年度台抗字第42號，下稱42號事件），亦均遭駁回。被上訴
    人顯係故意以不依1047號判決意旨履行之方式不法侵害伊就
    系爭停車位之所有權及使用權，致伊受不利之裁判，且受有
    支出前開上訴第三審及於第三審提起再審之訴、聲請再審之
    律師費共新臺幣（下同）46萬元之損害；伊因前開爭議遭被
    上訴人打壓，被系爭社區其他住戶認係壞人，並需在2163號
    事件訴訟期間內為自己主張權利，無法兼顧事業及家務而受
    有精神上痛苦，被上訴人復應賠償伊非財產上損害100萬元
    等情。依民法第184條第1項前段、不完全給付、給付不能之
    法律關係，請求被上訴人給付46萬元；另依第184條第1項前
    段、第195條第1項規定、請求被上訴人給付伊100萬元（原
    審為上訴人敗訴之判決，上訴人聲明不服，提起上訴）。並
    上訴聲明：㈠原判決廢棄。㈡被上訴人應給付上訴人146萬元
    。
二、被上訴人則以：伊已依1047號判決意旨提供上訴人如附表編
    號1至15、17、21至22所示之文件，至附表編號18至20所示
    之簽到表則因佚失而無從提供；附表編號16所示之簽到表雖
    一度無法尋得，嗣亦經伊於原審訴訟程序進行中之108年6月
    14日提出予上訴人；伊復無提供上訴人附表編號18會議紀錄
    之義務，自非因故意或可歸責於己之事由不提供上訴人系爭
    文件。上訴人未曾於2163號事件歷審程序中向法院請求伊提
    出系爭文件，復未爭執被上訴人101年2月29日第13屆第4次
    管理委員會會議（即如附表編號16簽到表所示管理委員會會
    議，下稱附表編號16會議）、附表編號18會議、101年12月1
    9日第14屆第3次管理委員會會議（即如附表編號19簽到表所
    示管理委員會會議，下稱附表編號19會議）、102年3月20日
    第14屆第4次管理委員會會議（即如附表編號20簽到表所示
    管理委員會會議，下稱附表編號20會議）決議之效力；附表
    編號16、18至20會議決議亦與兩造於2163號事件中所爭執「
    太平洋花園廣場公寓大廈地下停車場管理辦法」、「太平洋
    花園廣場公寓大廈汽車停車管理辦法」「太平洋花園廣場公
    寓大廈機車停車管理辦法」（下合稱系爭停車管理辦法）之
    制訂無關；1047號判決復晚於2163號事件之第一審判決作成
    ，不能認上訴人就2163號事件敗訴確定，係因伊未交付系爭
    文件所致。況上訴人就2163號事件相關之第三審程序既受敗
    訴裁判，依法本應自行負擔因律師強制代理所生之律師費用
    ；其中42號事件係上訴人就本院106年2月14日關於核定裁判
    費之說明函文所提抗告事件，其律師費用並非因強制代理所
    生，更應由上訴人自行負擔；上訴人復未舉證證明受有100
    萬元之非財產上損害，上訴人之主張，自無理由等語，資為
    抗辯。並答辯聲明：上訴駁回。
三、按侵權行為損害賠償之債，須損害之發生與加害人之故意或
    過失加害行為間有相當因果關係，始能成立；給付不能、不
    完全給付損害賠償責任之構成，亦以債務人之不能履行或不
    依債之本旨履行導致損害發生為必要。次按當事人主張有利
    於己之事實者，就其事實有舉證之責任，民事訴訟法第277
    條前段定有明文。經查：上訴人提起之2163號事件，經歷審
    裁判，嗣經最高法院於107年1月25日以126號裁定駁回上訴
    人於該案之上訴確定，7號、26號、42號事件復於同日經最
    高法院為上訴人敗訴之裁判確定等情，業有前述裁定可憑（
    見原法院108年度重簡字第447號卷第139至142、145至149頁
    ）；上訴人曾於103年12月6日寄發存證信函，請求被上訴人
    將附表（與1047號判決之附表內容相同）所列文件提供上訴
    人閱覽、影印，被上訴人於收受該存證信函後，於103年12
    月17日寄發存證信函回覆除如附表編號16、18至20所示之簽
    到表外，其餘文件上訴人得隨時前來閱覽、影印，上訴人已
    於104年1月10日向被上訴人閱覽、影印除前開附表編號16、
    18至20所示之簽到表外之其餘文件之事實，業為兩造所不爭
    執（見本院卷第162頁）；如附表編號16所示之簽到表嗣於
    原審訴訟程序進行中之108年6月14日，經被上訴人連同書狀
    交付予上訴人（見原法院108年度重簡字第447號卷第341、3
    77頁）；被上訴人復否認現持有如附表編號18至20所示之簽
    到表，以及其有交付上訴人附表編號18會議紀錄之義務（見
    本院卷第76頁），因此上訴人主張被上訴人未於2163號事件
    歷審程序進行期間內提出系爭文件予上訴人，固可信屬真正
    ，惟觀1047號判決除命被上訴人提出如附表所示之各該文件
    外，並未判命被上訴人另應提出附表編號18會議紀錄予上訴
    人（見原法院108年度重簡字第447號卷第177至180頁），被
    上訴人自無向上訴人提出附表編號18會議紀錄之義務。次查
    ，上訴人於2163號事件事實審程序中係主張：系爭停車管理
    辦法未經法律、規約或系爭社區區分所有權人會議之授權即
    逕自公告，且無制訂日期、公布日期或修正日期，顯屬無效
    等語（見原法院101年度重調字第93號卷第4頁背面至第5頁
    、2163號事件卷宗第92頁背面至第94頁、本院102年度重上
    字第435號卷一第44、174至175、271至272頁、108年度重簡
    字第447號卷第78、97、111頁、本院104年度上更一字第44
    號卷一第44、121頁、卷二第99頁）。然依系爭社區第9屆區
    分所有權人會議96年度第2次會議、101年第14屆區分所有權
    人第2次會議之會議紀錄，可知系爭停車管理辦法早自附表
    編號16、18至20各該會議決議前之94年8月起即已施行（見
    本院102年度重上字第435號卷一第135頁、原法院108年度重
    簡字第447號卷第286頁）；再觀附表編號16、19至20會議紀
    錄所載議題討論內容、附表編號18會議通知單所載討論主題
    ，均與系爭停車管理辦法之制訂無關（見原法院108年度重
    簡字第447號卷第315、378至380頁、本院卷第239至245頁）
    ，足徵上訴人主張：系爭文件是為證明被上訴人所召開附表
    編號16、18至20會議程序是否合法之重要證物，足以判斷系
    爭停車管理辦法是否經過法定程序制訂云云，並不可採；又
    經本院遍查2163號事件歷審全卷，復未見上訴人曾於該事件
    中爭執附表編號16、18至20會議決議之效力，或要求被上訴
    人提出系爭文件，足見被上訴人所辯：系爭文件之提出與否
    與該案之判斷結果無涉，尚非無稽。從而，上訴人雖因就21
    63號事件最終全部敗訴確定而需負擔該案上訴第三審、於第
    三審提起再審之訴、聲請再審之律師費用，或因此受有精神
    上之痛苦，要均不能認係因被上訴人未提出系爭文件所致。
    從而，上訴人主張被上訴人故意不提出系爭文件，致其就21
    63號事件敗訴確定而受有前開律師費用及非財產上之損害，
    構成侵權行為、給付不能、不完全給付，應就其前開損害負
    賠償責任云云，即無理由。
四、綜上所述，上訴人依民法第184條第1項前段、不完全給付、
    給付不能等法律關係，請求被上訴人給付46萬元；另依第18
    4條第1項前段、第195條第1項規定、請求被上訴人給付100
    萬元，均無理由，不應准許。原審所為上訴人敗訴之判決，
    並無不合。上訴論旨指摘原判決不當，求予廢棄改判，為無
    理由，應駁回其上訴。
五、至上訴人雖聲請本院訊問林晉輝（即附表編號16、18至20會
    議之記錄員），欲證明系爭文件非因年代久遠業已遺失致無
    法提出乙情。惟上訴人前開聲請調查證據之事項，不影響本
    院就被上訴人責任成立與否之判斷，已如前述，核無就此再
    為調查之必要；本件事證已臻明確，兩造其餘攻擊、防禦方
    法或提出之證據，經核與判決結果並無影響，爰不逐一論列
    ，附此敘明。
六、據上論結，本件上訴為無理由。依民事訴訟法第449條第1項
    、第78條，判決如主文。
中　　華　　民　　國　　109 　年　　5 　　月　　27　　日
                  民事第二十三庭
                        審判長法  官  蕭胤瑮
         　　　 　　　　　　　法  官　鄭威莉
        　　　　　　　　　　　法  官　許勻睿
正本係照原本作成。
不得上訴。
中　　華　　民　　國　　109 　年　　5 　　月　　28　　日

　　　　　　　　　　　　　    書記官  秦湘羽